【裁判字號】    95,訴,2894
【裁判日期】    951227
【裁判案由】    毒品危害防制條例
【裁判全文】
臺灣高雄地方法院刑事判決              95年度訴字第2894號
公  訴  人  臺灣高雄地方法院檢察署檢察官
被      告  辛○○
                    （現於台灣高雄看守所羈押中）
選任辯護人  乙○○律師
            丙○○律師
            戊○○律師
被      告  庚○○
                    （另案於台灣高雄第二監獄執行中）
選任辯護人  丁○○律師
            己○○律師
上列被告等因毒品危害防制條例案件，經檢察官提起公訴（95年
度偵字第11598 、12492 號），本院判決如下：
    主  文
辛○○共同販賣第一級毒品，累犯，處有期徒刑拾壹年陸月。扣
案如附表編號所示交易名單貳紙均沒收。販賣第一級毒品所得
財物新台幣仟元沒收之，如全部或一部不能沒收時，以其財產
抵償之。
庚○○共同販賣第一級毒品，累犯，處有期徒刑拾壹年陸月。扣
案如附表編號所示交易名單貳紙均沒收。販賣第一級毒品所得
財物新台幣仟元沒收之，如全部或一部不能沒收時，以其財產
抵償之。又持有第二級毒品，累犯，處有期徒刑月，扣案如附
表編號所示第二級毒品甲基安非他命沒收銷燬之，其外包裝沒
收。應執行有期徒刑拾壹年捌月。扣案如附表編號所示交易名
單貳紙均沒收；編號所示第二級毒品甲基安非他命沒收銷燬之
，其外包裝均沒收。販賣第一級毒品所得財物新台幣仟元沒收
之，如全部或一部不能沒收時，以其財產抵償之。
    事  實
一、辛○○前於民國90年間因違反毒品危害防制條例案件，經台
    灣高等法院高雄分院91年度上訴字第713 號判決判處有期徒
    刑9 月確定。另於92年間因施用毒品、偽造文書等案件，經
    本院分別判處有期徒刑10月、3 月確定，復經裁定應執行有
    期徒刑1 年，並接續執行前開有期徒刑9 月，初於93年5 月
    28日縮短刑期假釋出監（縮刑期滿日期為94年1 月19日），
    嗣經撤銷假釋再入監執行殘刑，於94年11月5 日縮刑期滿執
    行完畢。另庚○○則於91年間涉犯詐欺案件，由本院以91年
    度易字第3870號判決判處有期徒刑4 月確定，於93年6 月23
    日縮刑期滿執行完畢。
二、辛○○、庚○○與甲○○（現由本院通緝中）均明知海洛因
    係毒品危害防制條例第2 條第2 項第1 款所定之第一級毒品
    ，依法不得販賣或持有。詎渠等乃共同基於販賣第一級毒品
    之犯意聯絡，除由甲○○提供數量不詳之第一級毒品海洛因
    以供販賣外，另指派庚○○負責接聽電話、再委由辛○○前
    往指定地點交付毒品等方式分擔實施販賣毒品之舉。嗣於95
    年3 、4 月間某日，緣甲○○之友人癸○○臨時以電話聯絡
    甲○○、向其表示欲向購買數量為新台幣（以下同）3 千元
    之第一級毒品海洛因，渠3 人乃推由甲○○負責與癸○○聯
    絡該次毒品交易事宜。隨後癸○○即依甲○○之指示自行前
    往林園鄉某地點後再以電話聯絡，甲○○遂前往引領癸○○
    前往高雄縣林園鄉○○村○○路189 號7 樓，俟癸○○將前
    開現金3 千元交予甲○○後，再由甲○○將其所購買之第一
    級毒品海洛因1 包交予癸○○收受而既遂，其後甲○○並當
    場介紹辛○○、庚○○2 人與癸○○認識。嗣於95年4 月25
    日8 時10分許，經員警持本院核發之搜索票在上址依法執行
    搜索而當場查獲辛○○，並扣得如附表編號至所示物品
    。復於同年月30日1 時20分許，再循線前往高雄縣林園鄉○○村○○路2 巷2 之4 號內查獲庚○○，另扣得如附表編號
    、所示物品。
三、另庚○○明知甲基安非他命係毒品危害防制條例第2 條第2
    項第2 款所定之第二級毒品，依法不得持有。詎仍於95年間
    某日，在高雄縣林園鄉清水巖附近，向某年籍姓名不詳、綽
    號「小平」之成年人取得如附表編號所示第二級毒品甲基
    安非他命1 包（驗前淨重0.04公克、驗後淨重0.03公克）而
    非法持有之，並將該包第二級毒品甲基安非他命擺放在前開
    高雄縣林園鄉○○村○○路189 號7 樓內。嗣於95年4 月25
    日8 時10分許遭警查獲，進而知悉上情。
四、案經高雄縣政府警察局林園分局報請台灣高雄地方法院檢察
    署檢察官偵查起訴。
    理  由
壹、關於本件證據能力之意見：
  一、被告辛○○於95年4 月25日警詢中所為之自白對其本身具
      有證據能力：
    (一)按被告之自白，須非出於強暴、脅迫、利誘、詐欺或其他
      不正之方法，且與事實相符者，始得採為證據，如被告之
      自白係由於不正之方法，並非自由陳述，即其取得自白之
      程序，已非適法，則不問自白內容是否確與事實相符，因
      其非係適法之證據，即不能採為判決基礎，此據刑事訴訟
      法第156 條第1 項定有明文。然審諸上揭規定禁止以不正
      方法取得被告自白取供之立法目的，乃慮及刑事訴訟之目
      的本在發現實體的真實，使國家得以正確適用刑罰權，藉
      以維護社會秩序及公共安全，惟其手段仍應合法、潔淨、
      公正，方得保障人權。職是，倘有客觀事證足認被告自白
      要非訊問人員逕以違法方式所取得，乃係出於被告自由意
      思而為之，且其自白陳述堪認與事實相符者，縱令訊問程
      序不無輕微瑕疵，仍難謂該自白毫無證據能力可言，合先
      敘明。
    (二)本件固經被告辛○○辯稱其在警詢中遭到承辦員警以腳踹
      、踢云云。然經本院於準備程序中完整勘驗被告辛○○警
      詢筆錄製作過程，其間除因錄音帶換面、被告辛○○最初
      表示要選任律師、或於筆錄製作期間因被告辛○○打哈欠
      後各有中斷錄音之情形（參見本院95年11月15日準備程序
      筆錄暨辯護人檢附之完整譯文）外，其餘詢問過程均屬連
      續而未中斷，且參以被告辛○○自95年4 月25日下午製作
      警詢筆錄後，旋於同日晚間台灣高雄地方法院檢察署內勤
      訊問時經檢察官當庭檢查其身體，並未發現有何傷痕或瘀
      血，此有卷附訊問筆錄可證（95年度偵字第11598 號卷第
      53頁），是以被告辛○○此部分抗辯尚非有據。
    (三)又被告辛○○之辯護人雖另以：承辦員警於訊問之初並未
      告知被告辛○○應如何選任律師、亦未給予其足夠且適當
      之機會決定是否委請律師到場即逕自開始製作筆錄，況警
      詢筆錄製作過程中被告辛○○確有毒癮發作之情形，是其
      警詢陳述應非出於任意性等語為其辯護。茲依本院勘驗被
      告辛○○警詢內容之結果，該次筆錄製作過程係先由承辦
      員警依刑事訴訟法第95條規定告知權利後，被告辛○○先
      表示要委任律師到場，員警乃於同日12時51分暫停詢問並
      中斷錄音，嗣於同日12時55分再經被告辛○○表示無庸選
      任律師後，始由員警重行詢問。就此本院認為前開等候期
      間先後相隔不過4 分鐘，確有使被告辛○○難以完整、妥
      適決定是否選任律師到場之程序瑕疵。然參諸我國刑事訴
      訟法對於被告訴訟權利之保障非僅只一端，本件承辦員警
      於製作筆錄之初既已同時告知得依法行使緘默權，故被告
      辛○○是時仍可拒絕接受詢問，以為適當之權利救濟，尚
      不得徒以前述瑕疵即全然否定其警詢陳述之任意性。再者
      ，被告辛○○在筆錄製作過程確因毒癮發作而有打哈欠、
      想要嘔吐等情形，然其已先由員警詢問是否要中斷詢問、
      隔日再移送等語，被告辛○○則表示可以繼續接受詢問，
      隨後經員警繼續以一問一答之方式製作筆錄，被告辛○○
      針對員警所提問題尚能完整、連續且清楚地回答，遇有開
      放式問題（例如「筆記本作何用途？」、「扣案物品為何
      人所有？」）時，被告辛○○亦能詳述事實經過，並陳述
      伊並非販賣毒品、僅係為甲○○送貨而已，以及伊與庚○○、甲○○等人各自分工情形等情甚詳。況倘被告辛○○
      果係基於身體不適、想要趕快結束筆錄製作過程之目的而
      為陳述，又豈有甘冒販賣第一級毒品罪之重典，而逕自坦
      承其為甲○○聯絡交易及運送海洛因毒品犯罪事實之理？
      。故本院乃認被告辛○○於警詢筆錄製作過程雖有毒癮發
      作之情形，然尚未足以影響其自白之任意性，揆諸前揭說
      明，要不得遽認被告辛○○該等自白果有遭受不正取供而
      不具任意性之情事，自得採為認定事實之適法證據。
  二、被告辛○○、證人癸○○、李進國等人警詢中陳述部分：
    (一)被告辛○○、證人癸○○於警詢之陳述具有證據能力：
      證人辛○○前於警詢中乃供稱其與被告庚○○共同為甲○○販賣毒品等語，嗣於審判中則否認上情；至證人癸○○
      則在警詢中指證曾在前開甲○○住處經其介紹與被告辛○○、庚○○認識，惟於本院審理中改稱當日所見並非被告
      2 人云云，是渠等警詢及法院審理時之證述已有前後陳述
      不符之情形。本院審酌被告辛○○、證人癸○○警詢之證
      述相距案發日較近，當時記憶自較深刻，可立即反應所知
      ，不致因時隔日久而遺忘案情；且較無來自被告同庭在場
      之壓力，而出於不想生事之指證，或故為迴護被告，而事
      後串謀之可能，甚而恐因其警詢所述將導致本身所涉他案
      受有刑事訴追之虞。綜此以觀，渠等於警詢之證述客觀上
      應具較可信之特別情況，且為證明犯罪事實存否所必要，
      依刑事訴訟法第159 條之2 規定，其警詢證言自有證據能
      力。
    (二)證人李進國於警詢之陳述不具證據能力：
      證人李進國雖於警詢指證檢舉甲○○販賣毒品之事實，然
      因未於審判中依法到庭證述，當無依刑事訴訟法第159 條
      之2 規定比較其先後陳述是否相符及是否具有特別可信性
      之必要。故本院不得以證人李進國警詢中陳述採為認定被
      告辛○○、庚○○成立犯罪與否之憑據。
  三、被告辛○○、證人癸○○、壬○○等人偵查中陳述部分：
      刑事訴訟法第159 條之1 第2 項所稱「得為證據」者，應
      解釋為檢察官訊問被告以外之人即證人之程序，已給被告
      或其辯護人對該被告以外之人行詰問之機會，而無顯不可
      信之情況，或該被告以外之人於審判中到場作證，並給被
      告或其辯護人對其行詰問之機會，但其於審判中之陳述與
      偵查中向檢察官所為陳述不一致，而偵查中向檢察官所為
      陳述無顯不可信之情況，或該被告以外之人因死亡或身心
      障礙或所在不明或滯留國外而無法於審判期日到庭陳述之
      傳喚不能情形者為限，始得例外容許之，以確保被告之反
      對詰問權；而對此項陳述所設「無顯不可信」之要件，亦
      應解為屬於證據能力之規定，而非陳述內容證明力之問題
      ；至於被告以外之人於偵查中向檢察官所為陳述是否具備
      「無顯不可信」之要件而具有證據能力，法院應就該被告
      以外之人在檢察官面前所為陳述之外部附隨之環境或條件
      判斷之，然後於判決理由內明確說明其採用在檢察官面前
      所為陳述之心證理由，方為適法（最高法院95年度台上字
      第3220號判決意旨參照）。以下謹就被告辛○○、證人癸○○、壬○○等人偵查中陳述證據能力分述如下：
    (一)證人癸○○於偵查中乃證述被告辛○○、庚○○2 人有與
      甲○○共同販賣毒品之情，嗣於審判中則否認上情。故其
      針對本案重要情節前後所述已有不符。衡諸常情，我國刑
      事訴訟法規定檢察官乃代表國家偵查犯罪、實施公訴，必
      須對於被告之犯罪事實負舉證之責，並賦予檢察官傳喚或
      拘提被告等強制處分權，依法亦有訊問被告及證人之權，
      且負有客觀性義務，對被告有利情形，亦應予注意，而實
      務運作時，偵查中檢察官向被告以外之人所取得之陳述，
      原則上均能遵守法律規定，不致違法取供，其可信性極高
      ，又證人癸○○於本院審理中亦未指稱其在偵查中所言有
      何非出於任意性而為陳述之情事。是以本院審酌該證人於
      偵查中具結證述之際，其外部附隨之環境或條件並無不當
      ，依前開說明，證人癸○○於偵查中向檢察官所為證述自
      得採為本件之證據。
    (二)被告辛○○、證人壬○○前於偵查中雖同經檢察官以證人
      身份加以傳訊，然渠等所述之情均核與本院審理中所述者
      大抵相符。承前所述，應逕以渠等於本院審理中證述作為
      認定事實之依據，再無引用其偵查中陳述之必要。
貳、有罪部分：
  一、訊據被告辛○○、庚○○2 人雖均坦承於前揭時、地分別
      為警查獲，並各扣得如附表所示物品之事實，而被告庚○○則另供承非法持有附表編號所示第二級毒品甲基安非
      他命1 包之情。惟均矢言否認有何與甲○○共同販賣第一
      級毒品海洛因予癸○○之犯行，辯稱：渠2 人僅係前往高
      雄縣林園鄉○○村○○路189 號7 樓施用毒品、從未販賣
      毒品；另被告辛○○更辯以：伊從未在上址看過扣案如附
      表編號所示交易名單云云。經查：
    (一)被告庚○○前揭非法持有第二級毒品甲基安非他命之事實
      ，業經同案被告辛○○於警詢中證述屬實，並扣得被告庚○○所持有、如附表編號所示第二級毒品甲基安非他命
      1 包可資佐證。又上開毒品送請高雄醫學大學附設中和紀
      念醫院鑑定結果，確含有第二級毒品甲基安非他命成分（
      驗前淨重0.04公克、驗後淨重0.03公克），有卷附該院95
      年5 月16日0000-000號檢驗報告1 份可佐，復由被告庚○○於本院審理中坦認上情不諱，足徵被告庚○○此部分自
      白核與事實相符，堪予採信。又證人癸○○前於95年3 、
      4 月間某日，以電話聯絡甲○○表示欲購買第一級毒品海
      洛因，嗣依甲○○之指示自行前往林園鄉某處，再由甲○○引領前往高雄縣林園鄉○○村○○路189 號7 樓，此此
      方式購得第一級毒品海洛因一節，另據證人癸○○先後於
      警詢、偵查及本院審理中證述綦詳，是此部分事實亦堪認
      定。
    (二)訊之被告辛○○固坦承曾多次前往高雄縣林園鄉○○村○○路189 號7 樓之情，但辯稱並未看過扣案如附表編號
      所示交易名單云云。惟觀諸被告辛○○初於警詢中業已坦
      稱案發當時伊係由前述7 樓以逃生繩自窗戶向下攀爬至5
      樓、隨後員警亦以相同方式進入5 樓而將之逮獲等語，嗣
      於偵查及本院審理中亦供認此情不諱，足認案發之初被告
      辛○○確係位於高雄縣林園鄉○○村○○路189 號7 樓之
      情無訛。復佐以證人即員警壬○○亦到庭具結證稱扣案物
      品於查獲之際均放置在該址客廳桌上等語屬實，顯見被告
      辛○○此部分所言當屬狡辯之詞，要無足採。
    (三)又被告2 人雖迭稱：渠等從未與甲○○共同合意販賣第一
      級毒品海洛因云云。然觀乎被告辛○○於警詢中乃供稱渠
      等約定分別由其負責送毒品前往交易、被告庚○○接聽電
      話，交易名單上所記載之「茶」係指交易暗號等語綦詳。
      嗣於偵查及本院則改辯以：伊只是向甲○○購買毒品、並
      未一起販賣云云，是其前、後所述各情非僅矛盾不一，且
      彼此相互扞挌，實難徒以被告辛○○事後矯飾之詞，即率
      爾採為有利於渠等之認定。職是，本院審諸當事人之記憶
      內容往往隨時間經過而有所減損、罅漏，甚而可能為圖逃
      避自身刑責或受有外力不當干預，逕而為虛偽之陳述，是
      以當事人於案發時之供述因較少權衡利害得失或受他人干
      預，衡諸經驗法則，當較事後翻異之詞更為可信。且依卷
      附交易名單2 紙內容所示，確實分別將各該人名或綽號加
      以編號、並搭配記載一定茶品或常見市售飲料之名稱，此
      節除核與被告辛○○警詢中所述者一致外，復依證人癸○○先後於警詢、偵查及本院審理中證述屬實。綜此足認被
      告辛○○初於警詢中所述之情要與事實相符，自較諸其事
      後辯解之詞更為可採。準此以觀，本件被告辛○○、庚○○自始即與甲○○彼此間具有在高雄縣林園鄉○○村○○
      路189 號7 樓內販賣第一級毒品海洛因之犯意聯絡、並約
      定將來分工實施販賣毒品行為之情，至為明灼。
    (四)另按，刑事實務上之對人指認，乃於案發後經由證人（包
      括被害人、共犯或目擊之第三人等）指證並確認犯罪行為
      人之證據方法。現行刑事訴訟法並無關於指認程序之規定
      ，如何由證人正確指認犯罪行為人，自應依個案具體情形
      為適當之處理。指認程序固須注重人權之保障，亦須兼顧
      真實之發現，以確保社會正義實現之基本目的。如證人陳
      述係出於親身經歷之見聞所為指認，並依法踐行調查程序
      後，綜合證人於案發時停留之時間及所處環境等各項情況
      ，足資認定其確能對被告觀察明白，認知被告行為之內容
      ，該事後依憑個人之知覺及記憶所為之指認客觀可信，並
      非出於不當暗示，亦未違悖一般日常生活經驗之定則或論
      理法則，又非單以證人之指認為被告論罪之唯一依據時，
      即非不得採為判決基礎（最高法院95年度台上字第5810號
      判決意旨參照）。蓋以本件業據證人癸○○證述：伊當天
      除向甲○○購買毒品外，另由甲○○介紹其他2 位成員與
      伊認識，說明渠等販賣毒品分工情形，更向伊表示以後如
      要購買毒品可以直接找其他2 人，然後大家就一起坐下來
      聊天等情甚詳，足見證人癸○○雖僅前往上址1 次，然因
      透過甲○○詳細介紹、且慮及日後本身亦有陸續購買毒品
      之必要，是其對於甲○○以外之其他2 人自有相當程度之
      認識，應無輕易誤認之虞。是以證人癸○○固於本院審理
      時證稱：其在警詢中雖有指認被告之照片、但渠2 人實際
      上與當初經由甲○○介紹認識之人外型並非相同云云。惟
      查，本案乃證人癸○○前因施用毒品遭警查獲後，於95年
      6 月28日警詢中主動表示欲提供購買毒品來源予員警循線
      查緝，遂由員警提供被告辛○○、庚○○與甲○○等人之
      彩色半身近照供其指認，並經其親自捺印確認無誤，是其
      為求將來得獲有減輕其刑之寬免，當無任意誣指他人致使
      員警無從循線追查之可能。再參酌證人癸○○警詢中所為
      指認相距案發日較近，記憶自較深刻，可立即反應所知，
      不致因時隔日久而遺忘；且較無來自被告同庭在場之壓力
      ，而出於不想生事之指證，或故為迴護被告之虞，故當以
      證人癸○○警詢中所為指認內容較屬正確。從而被告辛○○、庚○○2 人與甲○○乃自始基於販賣第一級毒品之犯
      意聯絡、推由甲○○販賣第一級毒品予癸○○之事實，洵
      堪認定。
    (五)邇來政府為杜絕毒品氾濫，毒害人民甚深，再三宣導教民
      眾遠離毒品、媒體之報導既深且廣，對於毒品之禁絕，應
      為民眾所熟悉。又政府對於查緝施用、轉讓及販賣毒品無
      不嚴格執行，且販賣毒品罪更係重罪，設若無利可圖，衡
      情一般持有毒品者，當不致輕易將持有毒品交付他人。況
      且，第一級毒品海洛因價格不貲，且販賣毒品係違法行為
      ，非可公然為之，亦無公定之價格，不論任何包裝，均可
      任意分裝增減分量，每次買賣價量，亦可能隨時依雙方間
      之關係深淺、資力、需求量及對行情之認知、來源是否充
      裕、查緝是否嚴緊，購買者被查獲時供述購買對象之可能
      性風險之評估等，因而異其標準，並機動調整，非可一概
      而論，是販賣利得除經坦承犯行或價量俱臻明確外，委難
      查得實情，販賣之人從價差或量差中牟利方式雖異，其意
      圖營利之非法販賣行為則一，據此足認本件被告2 人前開
      販賣第一級毒品海洛因主觀上確有牟利意圖之事實，應堪
      認定。
    (六)再本件業據證人癸○○前於警詢、偵查中曾向被告2 人購
      買第一級毒品海洛因之情屬實，已如前述。參以該證人前
      於警詢陳述交易價格為3 千元，嗣於偵查及本院審判中則
      改稱2 、3 千元等語。本院審酌案發時日距今事隔已久，
      而證人癸○○警詢中所述各節因距離案發日較近，記憶自
      較深刻，客觀上較具有可信性。是本院爰認定被告辛○○
      、庚○○與甲○○等人係以3 千元之代價出售第一級毒品
      海洛因予癸○○1 次，並據此推算渠等販賣第一級毒品海
      洛因得款為現金3 千元之情無訛。
    (七)綜前所述，本件事證明確，被告2 人前揭販賣第一級毒品
      海洛因之犯行洵堪認定，應依法論科。
  二、本案相關之法律比較適用：
      行為後法律有變更者，適用行為時之法律。但行為後之法
      律有利於行為人者，適用最有利於行為人之法律，刑法第
      2 條第1 項定有明文。查被告於前開行為後，刑法第47條
      、第51條業經總統於94年2 月2 日修正公布，並依刑法施
      行法第10條之1 規定自95年7 月1 日施行。職是，本件自
      應就被告行為前、後相關法律有修正者，依前揭規定加以
      比較適用。茲說明如下：
    (一)修正前刑法第47條原規定：「受有期徒刑之執行完畢，或
      受無期徒刑或有期徒刑一部之執行而赦免後，五年以內再
      犯有期徒刑以上之罪者，為累犯，加重本刑至二分之一」
      ，嗣修正為：「受徒刑之執行完畢，或一部之執行而赦免
      後，五年以內故意再犯有期徒刑以上之罪者，為累犯，加
      重本刑至二分之一」，將累犯成立之要件限於5 年內「故
      意」再犯有期徒刑以上之罪者，始有加重其刑規定之適用
      。經比較修正前、後關於累犯之規定，當以修正後之規定
      較有利於被告，故應依刑法第2 條但書，適用裁判時、即
      修正後刑法第47條第1 項前段規定，作為論斷本件被告是
      否構成累犯之依據。
    (二)被告庚○○所犯各罪均為95年7 月1 日前犯之，修正前刑
      法第51條規定：「數罪併罰，分別宣告其罪之刑，依左列
      各款定其應執行者：」其中第5 款規定：「宣告多數有期
      徒刑者，於各刑中之最長期以上，各刑合併之刑期以下，
      定其刑期。但不得逾20年」，然修正後刑法第51條第5 款
      則規定：「宣告多數有期徒刑者，於各刑中之最長期以上
      ，各刑合併之刑期以下，定其刑期。但不得逾30年」。經
      比較之結果，修正後刑法第51條第5 款因延長有期徒刑執
      行之上限，對行為人較屬不利，故依刑法第2 條第1 項前
      段規定，本件應依修正前刑法第51條第5 款定其應執行之
      刑，方屬允當。
    (三)另依修正前刑法第64條第2 項、第65條第2 項規定，死刑
      得減為無期徒刑、或為15年以上有期徒刑；無期徒刑得減
      為7 年以上有期徒刑，依修正後規定死刑僅得減為無期徒
      刑；無期徒刑僅得減為20年以下15年以上有期徒刑，故以
      修正前規定較有利於被告。
    (四)又修正前刑法第28條原規定：「二人以上共同實『施』犯
      罪之行為者，皆為正犯」，修正後則改為「二人以上共同
      實『行』犯罪之行為者，皆為正犯」。惟本院乃認為此部
      分僅為文字之修正，要非法條之構成要件或法律效果發生
      變動，故非屬法律之變更，自不生比較新舊法之問題。
    (五)此外，修正前刑法第59條原規定「犯罪之情狀顯可憫恕者
      ，得酌量減輕其刑」，修正後則改為「犯罪之情狀顯可憫
      恕，認科以最低度刑仍嫌過重者，得酌量減輕其刑」，惟
      依該條修正理由乃謂依實務見解，本條係關於裁判上減輕
      之規定，必於審酌一切之犯罪情狀，在客觀上顯然足以引
      起一般同情，認為縱予宣告法定最低刑度猶嫌過重者，始
      有其適用。故乃增列文字將此適用條件予以明文化。由是
      可知，修正前後有關本條酌減之規定對行為人並無有利或
      不利之差異，當無比較新舊法之問題，附此敘明。
    (六)按被告犯罪後法律有變更，而比較行為時及裁判時之法律
      時，應就與罪刑有關之共犯、未遂犯、結合犯以及累犯加
      重、自首減輕、暨其他法定加減原因與加減例等一切情形
      ，比較其全部之結果，而為整體之適用，不能割裂而分別
      適用新舊法有利之條文（最高法院95年度台上字第3735號
      判決意旨參照）。本件經依前述是否論以累犯、定執行刑
      及依法減輕其刑等規定合併比較之結果，由於本件被告2
      人無論依修正前、後刑法第47條均成立累犯，其法律地位
      並未因此更為惡化，然渠等所犯販賣第一級毒品之罪則因
      減輕其刑後得減至15年以下有期徒刑，故應以修正前刑法
      相關規定較有利於被告而作為被告論罪科刑之依據。
  三、查海洛因係毒品危害防制條例第2 條第2 項第1 款所定之
      第一級毒品，依法不得持有、施用及販賣。核被告辛○○
      、庚○○所為，均係違反毒品危害防制條例第4 條第1 項
      之販賣第一級毒品既遂罪，被告庚○○則另違反同條例第
      11條第2 項之持有第二級毒品罪。被告辛○○、庚○○2
      人與甲○○就前開犯行，彼此間有犯意聯絡及行為分擔，
      為共同正犯。又被告2 人販賣第一級毒品海洛因前持有海
      洛因之低度行為，應為販賣之高度行為所吸收，均不另論
      罪。另本件被告2 人販賣毒品數量尚非甚鉅，與其他販毒
      集團可輕易獲得厚利之情形相較，實屬情輕法重，揆其犯
      罪情狀客觀上顯有堪予憫恕之處，本院如逕以宣告最低度
      之刑罰，猶嫌過重，爰依刑法第59條規定分別酌減其刑。
      再者，被告庚○○持有之第二級毒品甲基安非他命驗前淨
      重為0.04公克，尚未達93年1 月7 日行政院院臺法字第09
      30080551號所定加重其刑之標準（持有第二級毒品淨重達
      10公克以上），自無庸另依毒品危害防制條例第11條第4
      項規定加重其刑，併予敘明。此外，被告辛○○前因違反
      毒品危害防制條例、偽造文書等案件，於94年11月5 日縮
      刑期滿執行完畢；另被告庚○○則因涉犯詐欺案件，於93
      年6 月23日縮刑期滿執行完畢等節，有臺灣高等法院被告
      前案紀錄表2 件附卷足憑，是渠等前受有期徒刑執行完畢
      後，5 年內再犯有期徒刑以上之本罪，為累犯，應依修正
      前刑法第47條規定均論以累犯，並就渠等所犯販賣第一級
      毒品罪罰金刑部分加重其刑，並先加後減之，至於法定刑
      為死刑及無期徒刑部分，依修正前刑法第64條第1 項及同
      法第65條第1 項規定不得加重，僅依第59條酌減其刑。爰
      分別審酌被告辛○○、庚○○2 人之素行、犯罪動機、目
      的及手段，又渠等販賣毒品數量尚非甚鉅，與其他販毒集
      團可輕易獲得厚利之情形相較，本案犯罪所生危害尚非重
      大，惟犯罪後猶飾詞否認販賣毒品犯行、難見悔意，另被
      告庚○○則坦認持有第二級毒品之情不諱等一切情狀，各
      量處如主文所示之刑，並就被告庚○○前揭所犯2 罪依修
      正前刑法第51條第5 款定其應執行之刑，以資懲儆。
  四、此外，依毒品危害防制條例第18條第1 項規定，得諭知沒
      收並銷燬之者，以查獲之毒品及專供製造或施用毒品之器
      具為限，並不及於毒品之外包裝，而毒品之外包裝有防止
      毒品裸露，逸出及潮濕之用，並便於攜帶及運輸，其係供
      運輸毒品所用之物品，應依毒品危害防制條例第19條第1
      項規定宣告沒收之（最高法院92年台上字第1288號判決意
      旨參照）。本件扣案如附表編號所示第二級毒品甲基安
      非他命係查獲之毒品，應依毒品危害防制條例第18條第1
      項前段規定沒收銷燬之，另送驗耗費之毒品既已滅失而不
      存在，要無再予宣告沒收銷燬之必要。至扣案前開毒品外
      包裝既係作為包裝之用，自應依同條例第19條第1 項前段
      規定宣告沒收。又附表編號所示交易名單2 紙均為被告
      等人所有、且係用供本件販賣毒品犯罪所用之物，併依同
      條例第19條第1 項前段規定宣告沒收。又刑法沒收之物，
      雖指原物，但金錢為代替物，重在兌換價值，而不在原物
      ，自難拘泥於沒收原物之理論，認沒收販賣毒品所得之金
      錢，以當場查獲扣押者為限，且毒品危害防制條例第19條
      第1 項係刑法第38條第1 項第3 款、第3 項但書之特別規
      定，政府為肅清毒品，貫徹禁政，既設專條，採義務沒收
      主義，揆諸立法主意旨，當不致有此限制，故販賣毒品所
      得之金錢，苟能認定其係販賣毒品所得之款（例如販毒所
      得之款，業經消費寄託或消費借貸與他人，則應認該販毒
      所得之款仍屬存在），不以當場查獲扣押者為限，此有最
      高法院66年度第8 次刑事庭會議決議可資參照。是依前開
      決議意旨，販賣毒品所得之金錢，無論已否扣案，如仍屬
      存在，即應依法沒收。本件被告等人販賣第一級毒品總計
      得款3 千元部分雖未扣案，然無證據證明已不存在，仍應
      依毒品危害防制條例第19條第1 項諭知沒收，如全部或一
      部不能沒收時，以其財產抵償之。
  五、另查，本案雖另扣得如附表編號至所示物品，然其中
      編號至所示物品尚乏積極事證足認與被告2 人前揭販
      賣第一級毒品予癸○○之犯罪事實相涉。另編號至所
      示物品則係被告2 人分別供己施用毒品所用之物，且其中
      編號至部分業據本院95年度訴字第3201號判決宣告沒
      收銷燬在案，從而該等扣案物品實乃攸關被告等人是否另
      涉有其他犯罪之證物，如率爾宣告沒收銷燬，恐將造成其
      前述犯行因證據滅失而有難以論斷之虞，是以本院遂認猶
      未可就上開扣案物品逕予諭知沒收銷燬為當。至編號所
      示第一級毒品海洛因1 包雖與本案販賣毒品事實無涉，然
      既屬違禁物、且經檢察官於起訴書中併予聲請宣告沒收銷
      燬，自應由本院另以裁定就該包毒品諭知沒收銷燬為宜，
      附此敘明。
參、不另為無罪部分：
  一、公訴意旨另以：被告辛○○、庚○○2 人與甲○○另基於
      販賣第一級毒品海洛因之概括犯意聯絡，自95年2 月間起
      至4 月間，以高雄縣林園鄉○○村○○路189 號7 樓為據
      點，由吳崇柏負責取得海洛因、找尋買主，另由庚○○負
      責在該處接聽毒品買家電話確認訂單後，再吩咐辛○○負
      責將海洛因送至高雄縣林園鄉○○路全國加油站後產業道
      路、沿海路圓林園飯店後產業道路及海軍陸戰隊中正堂旁
      之墓園產業道路等處交付買主，以此方式分工共同販賣第
      一級毒品海洛因多次。因認被告辛○○、庚○○2 人就此
      部分亦違反毒品危害防制條例第4 條第1 項販賣第一級毒
      品罪嫌云云。
  二、按犯罪事實應依證據認定之，無證據不得認定其犯罪事實
      。又不能證明被告犯罪者，應諭知無罪之判決，刑事訴訟
      法第154 條第2 項、第301 條第1 項分別定有明文。所謂
      證據，係指足以認定被告確有犯罪行為之積極證據而言，
      該項證據自須適合於被告犯罪事實之認定，始得採為斷罪
      資料。苟積極證據不足為不利於被告事實之認定時，即應
      為有利於被告之認定，更不必有何有利之證據，最高法院
      29年上字第3105號、30年上字第816 號分別著有判例可資
      參照。本件公訴人因認被告辛○○、庚○○就此同涉有販
      賣第一級毒品罪嫌，無非係以被告辛○○前於警詢之陳述
      及扣案筆記本、交易名單等為其論據。然承前所述，前開
      交易名單僅堪證明被告辛○○、庚○○與甲○○彼此間有
      販賣第一級毒品海洛因之犯意聯絡，尚未可積極推認渠等
      果有著手實施販賣毒品之舉。另查，扣案筆記本內容亦僅
      粗略記載不詳第三人之綽號、同時在一旁簡單記載阿拉伯
      數字，其意晦澀難明，是否確為被告等人販賣毒品之交易
      紀錄，猶未可知，尚不得依此遽認渠等果有起訴書所載其
      餘販賣第一級毒品犯行。再細觀被告辛○○於警詢中亦僅
      概略陳述渠等彼此分工情形，而未能明確指述各次交易之
      時間、地點、數量及價格等重要犯罪事實，亦難據此證明
      被告辛○○、庚○○2 人果涉有此部分販賣第一級毒品之
      舉，故其間既有合理懷疑存在，無法達到確信其為真實之
      程度，即不得遽為不利於渠等之認定，惟因檢察官認其與
      前開有罪部分具有修正前刑法連續犯之裁判上一罪關係，
      揆諸首揭判例意旨及說明，爰不另為無罪之諭知，併予敘
      明。
肆、末按，刑法第168 條規定於執行審判職務之公署審判時或於
    檢查官偵查時，證人、鑑定人、通譯於案情有重要關係之事
    項，供前或供後具結，而為虛偽陳述者，處7 年以下有期徒
    刑。而刑法上之偽證罪，不以結果之發生為要件，一有偽證
    行為，無論當事人是否因而受有利或不利之判決，均不影響
    其犯罪之成立。該罪所謂於案情有重要關係之事項，則指該
    事項之有無，足以影響於裁判之結果者而言，最高法院71年
    台上字第8127號著有判例。查被告庚○○前經檢察官以證人
    身份加以訊問，由檢察官當庭諭知具結義務及偽證罪之處罰
    後，即依法具結，詎渠等其於偵查中竟誣指其係向被告辛○○購買第一級毒品海洛因云云（參見95年度偵字第11598 號
    卷第82頁），嗣於本院審理中始坦稱其此部分所述不實在等
    語（參見本院95年12月13日審判筆錄第32頁）從而被告庚○○就本件案情有重要關係之事項，供前具結而為虛偽陳述，
    並足以影響裁判結果，是其所為顯涉有刑法第168 條之偽證
    罪，宜由檢察官另為適法之處理。
據上論斷，應依刑事訴訟法第299 條第1 項前段，毒品危害防制
條例第4 條第1 項、第18條第1 項前段、第19條第1 項，刑法第
2 條第1 項、第11條、第28條、第59條，修正前刑法第47條、第
51條第5 款，判決如主文。
中    華    民    國    95    年    12    月    27    日
                  刑事第四庭  審判長法官 郭玫利
                                    法官 林意芳
                                    法官 陳明呈
以上正本證明與原本無異。
如不服本判決，應於收受送達後10日內向本院提出上訴書狀。
中    華    民    國    96    年    1     月    5     日
                                  書記官 林明忠
附錄本判決論罪科刑之法條：
毒品危害防制條例第4條
製造、運輸、販賣第一級毒品者，處死刑或無期徒刑；處無期徒
刑者，得併科新臺幣1 千萬元以下罰金。
製造、運輸、販賣第二級毒品者，處無期徒刑或7 年以上有期徒
刑，得併科新臺幣7 百萬元以下罰金。
製造、運輸、販賣第三級毒品者，處5 年以上有期徒刑，得併科
新臺幣5 百萬元以下罰金。
製造、運輸、販賣第四級毒品者，處3 年以上10年以下有期徒刑
，得併科新臺幣3 百萬元以下罰金。
製造、運輸、販賣專供製造或施用毒品之器具者，處1 年以上7
年以下有期徒刑，得併科新臺幣1 百萬元以下罰金。
前五項之未遂犯罰之。
毒品危害防制條例第11條
持有第一級毒品者，處3 年以下有期徒刑、拘役或新臺幣5 萬元
以下罰金。
持有第二級毒品者，處2 年以下有期徒刑、拘役或新臺幣3 萬元
以下罰金。
持有專供製造或施用第一、二級毒品之器具者，處1 年以下有期
徒刑、拘役或新臺幣1 萬元以下罰金。
持有毒品達一定數量者，加重其刑至二分之一，其標準由行政院
定之。
附表：
┌──┬────────────┬─────────┬───────────┐
│編號│查獲物品名稱、數量      │  查獲地點        │沒收依據              │
├──┼────────────┼─────────┼───────────┤
│    │交易名單2張             │高雄縣林園鄉西溪村│供販賣毒品所用之物，依│
│  │                        │半路189 號7樓   │毒品危害防制條例第19條│
│    │                        │                  │第1項沒收             │
├──┼────────────┼─────────┼───────────┤
│    │第二級毒品甲基安非他命1 │同上              │係查獲之毒品，依毒品危│
│  │小包（驗前淨重0.04公克、│                  │害防制條例第18條第1項 │
│    │驗後淨重0.03公克）      │                  │沒收銷燬              │
├──┼────────────┼─────────┼───────────┤
│    │第一級毒品海洛因2 小包（│同上              │雖係查獲之毒品，惟與本│
│  │驗後合計淨重0.07公克、空│                  │案無涉，另以裁定沒收銷│
│    │包裝總重0.34公克）      │                  │燬                    │
├──┼────────────┼─────────┼───────────┤
│  │筆記本4本               │同上              │核與本案無涉，不予沒收│
├──┼────────────┼─────────┼───────────┤
│  │行動電話9支             │同上              │同上                  │
├──┼────────────┼─────────┼───────────┤
│  │空夾鏈袋6 個            │同上              │同上                  │
├──┼────────────┼─────────┼───────────┤
│    │注射針筒14支            │同上              │核與本案無涉、且另經本│
│  │                        │                  │院95年度訴字第3201號判│
│    │                        │                  │決宣告沒收銷燬，爰不予│
│    │                        │                  │沒收                  │
├──┼────────────┼─────────┼───────────┤
│  │寫有「雄」字之殘渣袋20只│同上              │同上                  │
├──┼────────────┼─────────┼───────────┤
│  │寫有「君」字之殘渣袋20只│同上              │同上                  │
├──┼────────────┼─────────┼───────────┤
│  │殘留第一級毒品海洛因之殘│同上              │同上                  │
│    │渣袋12只                │                  │                      │
├──┼────────────┼─────────┼───────────┤
│  │第一級毒品海洛因1小包   │高雄縣林園鄉林內村│核與本件販賣毒品無涉，│
│    │                        │林內路2巷2之4號   │爰不予沒收            │
├──┼────────────┼─────────┼───────────┤
│  │注射針筒5支             │同上              │同上                  │
└──┴────────────┴─────────┴───────────┘


司法院資訊處製作；財團法人民間司法改革基金會備份。
